【裁判字號】    96,上易,2117
【裁判日期】    970108
【裁判案由】    妨害自由
【裁判全文】
臺灣高等法院刑事判決                96年度上易字第2117號
上  訴  人  臺灣板橋地方法院檢察署檢察官
被      告  甲○○
上列上訴人因被告妨害自由案件，不服臺灣板橋地方法院95年度
易字第2598號，中華民國96年7月13日第一審判決（起訴案號：
臺灣板橋地方法院檢察署95年度偵續字第401號），提起上訴，
本院判決如下：
    主  文
上訴駁回。
    理  由
一、公訴意旨略以：被告甲○○與任職臺北縣立二重國民中學（
    下稱二重國中）之護理師邱惠芳為朋友，而邱惠芳與原任職
    二重國中之教師兼衛生組長乙○○，素有嫌隙，被告竟基於
    恐嚇危害安全之概括犯意，連續於民國95年3月13日上午9時
    19分許、同月16日下午5時17分許，以其持用之門號0000000
    000行動電話，撥打電話至二重國中門號00-00000000市內電
    話總機，再轉接64號分機，以臺語向接聽電話之乙○○恫稱
    ：出門要小心，不然會被蓋布袋，會被斷手斷腳等語，以加
    害生命、身體之事，恫嚇乙○○，致使心生畏懼，危害於安
    全。因認被告涉犯刑法第305條之恐嚇危害安全罪嫌等語。
二、按犯罪事實應依證據認定之，無證據不得認定犯罪事實；不
    能證明被告犯罪者，應諭知無罪之判決。刑事訴訟法第154
    條第2項、第301條第1項，分別定有明文。事實之認定應憑
    證據，如未能發現相當證據，或證據不足以證明，自不能以
    推測或擬制之方法為裁判基礎。認定犯罪事實所憑之證據，
    雖不以直接證據為限，間接證據亦包括在內，然無論直接或
    間接證據，其為訴訟上之證明，須於通常一般之人均不致於
    有所懷疑，而確信其為真實之程度者，始得據之為有罪之認
    定，倘其證明尚未達到此一程度，而有合理性懷疑之存在時
    ，即無從為有罪之認定（最高法院40年臺上字第86號、76年
    臺上字第4986號判例參照）。
三、公訴意旨認為被告涉犯刑法第305條之恐嚇危害安全罪，係
    以(一)被告供述其有於公訴意旨所指時間，撥打電話至二重國
    中、(二)告訴人乙○○指訴於上揭時間，遭以電話恐嚇、(三)中
    華電信股份有限公司用戶授信通信紀錄報表、通聯調閱查詢
    單及證人邱惠芳之指證，足證被告於上揭時間撥打電話至二
    重國中、(四)證人即警員林君毅指證及臺灣板橋地方法院檢察
    署勘驗筆錄，證明被告於警詢先表示將電話借予他人，經提
    示通聯詷閱查詢單後，改稱有打電話至二重國中、(五)證人丙
    ○○、范訓騰證述，告訴人於95年3月16日下午5時17分許，
    在二重國中辦公室，接獲恐嚇電話等，為其論據。
四、訊據被告承認其與二重國中護理師邱惠芳為朋友，其有以持
    用之門號0000000000行動電話，於95年3月13日上午9時19分
    許、同月16日下午5時17分許，撥打電話至二重國中等情，
    惟堅詞否認係撥打電話予告訴人，而出言恐嚇，並辯稱：我
    是撥打電話至二重國中找邱惠芳，並未打給告訴人，沒有在
    電話中恐嚇告訴人等語。
五、經查，告訴人於95年3月13日上午及同月16日下午，在二重
    國中辦公室，以其使用電話分機，各接獲電話1通，來電者
    以臺語向其恫稱：出門要小心，不然會被蓋布袋，會被斷手
    斷腳，我知悉妳兒子在新莊，妳兒子也要小心等語各情，業
    據告訴人於原審指訴綦詳（見原審卷第58頁至第61頁），並
    經證人丙○○、范訓騰於95年9月11日檢察官訊問及原審證
    述屬實（見偵續字第401號卷第9頁至第11頁、原審卷第46頁
    至第56頁）。告訴人於上揭時、地，遭人以電話恐嚇之事實
    ，固堪認定。惟告訴人、證人丙○○、范訓騰均無法經由電
    話聲音，指認來電恐嚇告訴人者即係被告（見原審卷第49、
    54、58、59頁），已難遽認係被告來電出言恐嚇。告訴人及
    證人丙○○、范訓嘉於檢察官訊問及原審，從未指證來電出
    言恐嚇者，有出以變聲或壓低音量，致聲音難以辨識情形，
    參以被告既然與告訴人並不相識，實無於講話時預先變聲或
    壓低音量，使聲音難以辨識必要。倘被告如此精明，事先算
    計清楚，即會變聲或壓低音量，豈會不知避免使用自己所持
    用之行動電話，撥打電話，俾以逃避憑藉電話線路追查。
六、次查，二重國中申請之外線電話，計有門號00000000、0000
    0000、00000000、00000000、00000000、00000000、000000
    00、00000000、00000000、00000000、00000000、00000000
    、00000000、00000000等14線，全部外線電話均非固定之總
    機代表號，並未區分何支電話為總機，惟門號00000000、00
    000000、00000000、00000000之4線外線電話可轉接至校內
    所有電話分機，由校外電話撥打至學校外線電話，在校內電
    話分機上，並無固定顯示之外線燈號鍵等情，有二重國中96
    年2月12日北二重中總字第0960000438號函，在卷可稽（見
    原審卷28頁）。本院再函請二重國中敘明上述由校外電話撥
    打至學校外線電話，在校內電話分機上，並無固定顯示之外
    線燈號鍵等情，所憑依據，經該校檢附使用校內電話分機及
    校外電話撥打學校電話實際操作照片供參，有該校96年10月
    29日北二重中總字第096004117號暨檢附之照片9幀，附卷為
    證（見本院卷第28頁至第31頁）。足證由校外電話撥打至二
    重國中外線電話，在校內電話分機上，並無固定顯示之外線
    燈號鍵等情，應係實在。告訴人及證人丙○○以校內電話分
    機上顯示校外來電燈號鍵第1個燈號，即表示係校外電話撥
    打至學校之00000000之外線電話等情，即嫌乏據，不能採取
    。至於證人丙○○於本院證述，其有以電話實際測試，撥打
    00000000之外線電話，電話分機上顯示校外來電燈號鍵第1
    個燈號會亮起，其所為測試情節（見本院卷第54頁），參酌
    其於原審證述電話分機上顯示外來電燈號鍵亮燈，有可能是
    學校外線電話中任何1線接到電話，並非固定等語（見原審
    卷第50頁）。堪認證人丙○○於原審及本院所為證詞，並未
    能推翻由校外電話撥打至二重國中之外線電話，在校內電話
    分機並無固定顯示之外線燈號鍵等情，附此說明。則告訴人
    及證人丙○○、范訓騰證述告訴人接獲恐嚇電話時，外線電
    話顯示燈號鍵僅亮起第1個燈號，不能即指係校外電話撥打
    至00000000之外線電話。則除00000000外，亦有可能係由校
    外電話撥打至二重國中之其他3線外線電話即門號00000000
    、00000000、00000000市內電話。公訴意旨係以被告有於95
    年3月13日上午9時19分許、同年月16日下午5時17分許，以
    其持用之門號0000000000行動電話，撥打電話至二重國中門
    號00000000之外線電話（見偵字第11032號卷第10頁至第19
    頁），惟既無門號00000000、00000000、00000000之外線電
    話之通聯紀錄可以比對、排除，已欠完整，難以確認。而電
    信公司之電話通聯紀錄所顯示時間，與其他計時之時間，並
    非必然契合，多少會有一些誤差。公訴意旨係以通聯紀錄顯
    示，被告持用之0000000000行動電話，於95年3月13日上午9
    時19分37秒、95年3月16日下午5時17分14秒，分別撥打至
    00000000電話，為認定被告撥打電話予告訴人之依據。惟95
    年3月13日上午9時17分34秒、95年3月16日下午5時20分49
    秒，均有其他電話撥打至00000000（見偵字第11032號卷第
    10、14頁）。與被告撥打電話時間點相當接近之95年3月13
    日上午9時17分34秒、95年3月16日下午5時20分49秒，既有
    電話撥打至00000000，能否肯定告訴人所接獲之恐嚇電話，
    即係被告所持用之門號0000000000行動電話所為，仍應存疑
    。
七、復查，告訴人於95年3月13日警詢、95年5月9日檢察官訊問
    時，係指訴於95年3月13日上午9時30分許，在辦公室接獲恐
    嚇電話（見偵字第11032號卷第6、24頁）。於原審證述：係
    95年3月13日上午9時許，接到恐嚇電話，因當時沒有寫下來
    ，故詳細時間並不清楚等語（見原審卷第59頁）。足見告訴
    人於95年4月17日警詢，明確指訴被告係於95年3月13日上午
    9時19分許，以電話恐嚇等情（見偵字第11032號卷第8、9頁
    ），顯係以向中華電信股份有限公司調閱而來之二重國中外
    線電話00000000之通聯紀錄，推測所得。而該00000000電話
    ，自該日上午9時至9時30分，來電計有8通之多，被告持用
    之0000000000，僅不過是其中1通，自難以因此即認所謂恐
    嚇電話，即係該00000000行動電話所為。又二重國中外線電
    話00000000，於95年3月16日下午5時17分14秒許，由000000
    0000撥進電話後，緊接於下午5時20分49秒許，即又有00000
    000之電話撥入，通話時間至下午5時22分35秒許（見偵字第
    11032號卷第14頁）。參以95年3月16日下午5時至5時30分之
    間，共計有4通電話撥進00000000外線電話，被告持用之000
    0000000則僅撥進1通，亦難認告訴人所接獲恐嚇電話，即係
    被告持用之門號0000000000行動電話所為。
八、又查，告訴人指稱被告於警詢時，先以其電話借他人使用為
    辯，而否認撥打電話至二重國中，經提示電話通聯紀錄，始
    改稱可能係其撥錯電話分機一節（見偵續字第401號卷第9頁
    ）。惟被告95年4月18日之警詢內容為：（警員問）「這些
    電話是不是你打的？」（被告答）「這個時間點，我真的不
    敢確定。電話是我的。」（警員問）：「不敢確定，你這時
    候有沒有借給人家？」（被告答）「有借過，那你說哪一天
    ？」（警員問）「我說這天有沒有借過人家？」（被告答）
    「這天是... 」（警員問）：「（翻卷宗之聲音）這通？你
    9時18分有打、19分又打、23分又打、39分又打，這段時間
    應該很清楚？」（被告答）「對。」（警員問）「應該是沒
    有借給人家，對不對？」（被告答）「對、對、對，這個是
    我的通聯紀錄，應該沒有錯。（下略）」等情，有臺灣板橋
    地方法院檢察署勘驗筆錄，在卷可稽（見偵續字第401號卷
    第19頁至第22頁）。而證人即詢問警員林君毅於檢察官訊問
    時證述：在我最初詢問被告時，被告回答曾將電話借予他人
    ，我提示通聯紀錄，再問被告是否撥打電話，被告回答係其
    撥打，但表示係要找該校之學生，可能該人不在或撥錯電話
    ，此部分供述未記載於警詢筆錄等語（見偵續字第401號卷
    第9頁），證人林君毅既證述有全程錄音，則其證述內容核
    與被告之警詢錄音內容不合，不得據以認定被告於警詢確實
    先表示將行動電話借予他人，於看過通聯紀錄後，繼則改稱
    係其撥錯電話分機。何況，被告縱有先稱將電話借予他人，
    於看過通聯紀錄後，繼則改稱係其撥錯電話分機情事，以警
    詢時間距離事發已有1個多月，而撥打電話係常有之事，記
    憶不清，在所難免，仍不能因此即認被告供詞反覆，有畏罪
    情虛情形。
九、再查，證人邱惠芳於95年5月23日檢察官訊問時結證：我於
    95年3月13日上午9時許及同年3月16日下午5時許，均有接獲
    被告來電，被告有時打到我持用之行動電話，有時打到我使
    用之學校電話分機。95年3月16日我比較晚下班，確實有接
    到被告電話，談論公事等語（見偵字第11032號卷第38、39
    頁）。於95年9月27日檢察官訊問時證述：我於95年3月13
    日上午9時許，被告有撥打至我學校電話分機，也有撥打至
    我持用之行動電話，討論護理業務。因我辦公室行動電話收
    訊不佳，也有可能為處理學生事務，故行動電話無法談論過
    久，因此被告撥打至學校電話分機。95年3月16日下午5時17
    分許，我還在學校等候小孩下課，有接到被告撥來之電話等
    語（見偵續字第401號卷第24頁）。證人邱惠芳前後證詞並
    無齟齬，核與被告所辯，互核一致。參以被告除有於95年3
    月13日上午9時19分37秒、95年3月16日下午5時17分14秒，
    分別撥打至00000000外線電話外，尚於95年3月13日上午8時
    40分58秒許（通話至上午8時41分50秒許）、上午10時30分
    41秒（通話至上午10時31分17秒）、下午1時6分58秒（通話
    至下午1時7分36秒許）、下午1時48分12秒許（通話至下午1
    時49分許），有通聯紀錄，在卷可稽（見偵字第11032號卷
    第10、11頁），益徵被告確實經常撥打至二重國中之外線電
    話，證人邱惠芳所證情節非虛。
十、末查，告訴人自承與被告並不認識，素無恩怨，被告應無主
    動撥打電話，恐嚇告訴人之犯罪動機。至於告訴人與證人邱
    惠芳有無過節，與被告並無關係，既無證據證明證人邱惠芳
    有授意被告，或被告自己有為證人邱惠芳出氣必要，而以電
    話恐嚇告訴人，自不能以臆測方法，推論被告有恐嚇告訴人
    之犯罪動機。
十一、綜上所述，公訴及上訴意旨所舉事證，不能使本院形成被
      告有恐嚇危害安全犯行之確切心證。此外，卷內並無其他
      積極證據足資證明被告有公訴意旨所指犯行。因不能證明
      被告犯罪，依上開說明，即應諭知被告無罪之判決。原審
      以不能證明被告犯罪為由，諭知被告無罪之判決，即無不
      合。檢察官上訴意旨，以被告罪證明確，原審採證違法為
      由，指摘原判決不當，提起上訴，為無理由，應予駁回。
據上論斷，應依刑事訴訟法第368條，判決如主文。
本案經檢察官羅建勛到庭執行職務。
中    華    民    國    97    年    1     月    8     日
                  刑事第十三庭審判長法  官  曾德水
                                    法  官  談  虎
                                    法  官  李錦樑
以上正本證明與原本無異。
不得上訴。
                                    書記官  吳金來
中    華    民    國    97    年    1     月    8     日


司法院資訊處製作；財團法人民間司法改革基金會備份。
